臺灣臺中地方法院刑事判決　　　　　　　　　　　　九十三年度訴字第二三四六號
　　公　訴　人　臺灣臺中地方法院檢察署檢察官
　　被　　　告　丙○○
右列被告因偽造文書等案件，經檢察官提起公訴（九十二年度偵字第一八五四三號）
，經被告於準備程序中就被訴事實為有罪之陳述，由本院合議庭裁定由受命法官獨任
進行簡式審判程序審理，本院判決如左：
    主  文
丙○○行使偽造私文書，足以生損害於他人，處有期徒刑壹年貳月。偽造之「乙○○○股份有限公司」、「林英梅」及「李春蘭」印章各壹枚，偽造之「不動產買賣契約
書」壹份（丙○○所持有者），以及偽造之「不動產買賣契約書」壹份（甲○○所持
有者）其上所偽造之「乙○○○股份有限公司」印文伍枚、「林英梅」印文拾貳枚、
「李春蘭」印文拾枚等，均沒收之。
    犯罪事實
一、丙○○於民國八十六年八月間擔任「乙○○○股份有限公司」（址設臺中縣豐原
    市○○○路三二五號，負責人林英梅，下稱毅豐公司）業務員，負責銷售毅豐公
    司所興建坐落臺中縣豐原市○○路綠山巷一二二弄之「豐原天母」成屋（該批房
    屋為毅豐公司所有，建物基地為李春蘭、蔣錦聰、陳賴阿月三人共有）及代收承
    購戶所繳納之買賣價款等業務，其明知未獲毅豐公司、林英梅及李春蘭之同意，
    竟基於行使偽造私文書及意圖為自己不法之所有之犯意，先於八十六年九月五日
    左右，委請位於臺中縣豐原市○○路廟東夜市之不知情不詳成年刻印匠偽刻「乙○○○股份有限公司」、「林英梅」及「李春蘭」等印章各一枚，次於八十六年
    九月六日在甲○○位於臺中縣豐原市○○路三八二巷十號之住處內，偽以毅豐公
    司及李春蘭之名義，與甲○○簽訂臺中縣豐原市○○路綠山巷一二二弄三十之六
    號房地（下稱系爭房地）之不動產買賣契約書二份，並分別蓋用前開偽刻之「乙○○○股份有限公司」、「林英梅」及「李春蘭」等印章於該等不動產買賣契約
    書二份上（於甲○○持有之契約書上共計偽造「乙○○○股份有限公司」印文五
    枚、「林英梅」印文十二枚、「李春蘭」印文十枚；於丙○○持有之契約書上所
    偽造印文數目不詳），並將該等偽造之不動產買賣契約書，一份提出行使並交由
    甲○○收受，另一份則由丙○○收執，而假意約定買賣總價款為新臺幣（下同）
    六百三十萬元，足以生損害於毅豐公司暨該公司代表人林英梅、李春蘭之商譽，
    並致甲○○陷於錯誤，誤信確係向毅豐公司及李春蘭買受系爭房地，因而依約先
    後於八十六年八月二十五日、八十六年九月六日、八十七年三月二日及八十七年
    六月十五日分別交付二十五萬元、二百萬元、一百零五萬元及三十萬元等買賣價
    款予丙○○收受，並約定餘款二百七十萬元向銀行貸款支付之（尚未辦理），丙○○因而詐得共計三百六十萬元。嗣有不知情之曾惠真亦向毅豐公司及李春蘭等
    人購買系爭房地，而於八十七年一月六日與毅豐公司及李春蘭等人簽訂系爭房地
    之不動產買賣契約書，約定總價款為六百萬元，其中五百萬元向銀行貸款支付之
    ，毅豐公司及李春蘭等人即於八十七年二月十八日將系爭房地所有權移轉登記於
    曾惠真名下，曾惠真並於八十七年二月二十日向台新國際商業銀行股份有限公司
    （下稱台新銀行）貸得五百萬元，並將系爭房地設定最高限額六百萬元之抵押權
    予台新銀行。丙○○為免前揭行使偽造私文書及詐欺取財等犯行遭毅豐公司及甲○○等人察覺，復私下徵得曾惠真同意將系爭房地出賣予甲○○，而向曾惠真約
    定前已設定抵押之五百萬元貸款由甲○○承擔，並將甲○○前已繳付之部分款項
    用以繳付曾惠真應付給毅豐公司之一百萬元房屋價款，曾惠真即於八十七年五月
    十六日將系爭房地所有權移轉登記於甲○○名下，惟甲○○尚不知系爭房地業已
    另行設定最高限額六百萬元之抵押權予台新銀行一事。嗣台新銀行因該筆貸款未
    依約獲償，而於八十八年一月間向本院聲請拍賣系爭房地，嗣經本院查封拍賣，
    甲○○始知受騙。
二、案經甲○○訴由臺灣臺中地方法院檢察署檢察官偵查起訴。
    理  由
一、上開犯罪事實，業經被告丙○○於本院準備程序及審理時均坦承不諱，並於本院
    九十二年度訴緝字第三二七號審理時亦供承明確（下稱本院前案，按該案犯罪事
    實為被告擔任毅豐公司業務員時另犯業務侵占罪及偽造文書罪等部分），核與告
    訴人於偵訊及本院所指述情節相符，且據證人林英梅、李春蘭、曾惠真於偵訊及
    本院前案審理時分別證述明確，並有台新銀行消費性房屋抵押借款暨擔保透支約
    定書、擔保明細表、授權書、不動產使用切結書、房屋抵押貸款撥款申請暨委託
    書、被告與告訴人所簽訂之不動產買賣契約書、毅豐公司與李春蘭等人與證人曾
    惠真所簽訂之不動產買賣契約書、系爭房地之土地登記謄本、土地及建物登記申
    請書以及本院拍賣抵押物裁定等影本各一份附卷可稽。基此，被告自白堪認與前
    述證據所示之事實相符，得為證據，足堪採信。綜上所述，本案事證業臻明確，
    被告前開犯行，洵堪認定。
二、本案論罪科刑部分：
  (一)查被告先偽刻「乙○○○股份有限公司」、「林英梅」及「李春蘭」等印章各一
    枚，次偽以毅豐公司暨該公司代表人林英梅、李春蘭等名義制作蓋有前述偽造印
    文之不動產買賣契約書，再將該契約書提出行使交付予告訴人，致使告訴人誤信
    契約業已成立生效而履行交付買賣價款之義務，足以生損害於告訴人以及毅豐公
    司、林英梅、李春蘭之信譽。故核被告所為，係犯刑法第二百十六條、第二百十
    條之行使偽造私文書罪以及同法第三百三十九條第一項之詐欺取財罪。
  (二)被告係使不知情之不詳成年刻印匠偽刻「乙○○○股份有限公司」、「林英梅」
    及「李春蘭」等印章各一枚，業經被告供述屬實在卷，則被告應為刑法第二百十
    七條第一項偽造印章罪之間接正犯。被告於該等「不動產買賣契約書」上所多次
    偽造之「乙○○○股份有限公司」、「林英梅」及「李春蘭」印文等犯行，及同
    時偽製內容相同之「不動產買賣契約書」二份等犯行，係各於同時同地或密切接
    近之時地實施，分別侵害毅豐公司暨該公司代表人林英梅、李春蘭之同一法益，
    各偽造印文、偽造私文書行為之獨立性極為薄弱，依一般社會健全觀念，在時間
    差距上，難以強行分開，在刑法評價上，應視為數個舉動之接續施行，合為包括
    之一行為予以評價，要屬接續犯之實質上一罪法律關係，應各為一偽造印文、偽
    造私文書罪。被告同時以一偽刻印章之行為，及以一偽造不動產買賣契約書之私
    文書之行為，同時侵害毅豐公司暨該公司代表人林英梅、李春蘭之信用性，為想
    像競合犯，應均以一罪論處。惟被告偽刻上開印章後進而偽造上開印文等行為，
    均係偽造私文書之階段行為，不另予論罪。又被告偽造該等不動產買賣契約書之
    私文書之低度行為，為其後行使偽造私文書之高度行為所吸收，亦不另論罪。再
    者，被告先後四次詐取告訴人所分別交付之款項，係基於簽訂該偽造之不動產買
    賣契約後之同一犯罪機會接續為之，僅在完成單一詐欺取財之犯罪目的，並僅侵
    害同一法益，應為接續犯，為實質上一罪。被告係以行使偽造私文書之手段，達
    到詐欺取財之目的，其所犯上開二罪間，有方法、目的之牽連關係，為牽連犯，
    應依刑法第五十五條規定，從一重之行使偽造私文書罪處斷。
  (三)公訴人雖僅就被告向告訴人詐得二百萬元買賣價款之詐欺取財犯行，以及被告偽
    刻毅豐公司及李春蘭印章後進而偽造蓋印有毅豐公司及李春蘭印文之不動產買賣
    契約書並據而行使之犯行予以起訴，惟查，檢察官就犯罪事實一部起訴者，其效
    力及於全部，則被告偽刻「林英梅」印章、被告在上開偽造之不動產買賣契約書
    上偽造毅豐公司代表人「林英梅」印文、被告另於八十六年八月二十五日、八十
    七年三月二日及八十七年六月十五日詐取告訴人所分別交付之二十五萬元、一百
    零五萬元及三十萬元等犯行部分，既各與前揭公訴人起訴論罪之詐欺取財、行使
    偽造私文書等犯罪事實，分別有實質上一罪或裁判上一罪之法律關係，業如前述
    ，故被告該等犯行部分，自亦在本院審理之範圍，併此敘明。
  (四)爰審酌被告以前述不法方式僥倖牟利之犯罪目的、動機，致使告訴人受有支付三
    百六十萬元買賣價款之損害，迄今尚未獲賠償，且其利用職務之便損害毅豐公司
    、林英梅及李春蘭等人之商譽等犯罪所生損害，其犯罪手段尚稱平和，暨其犯後
    坦承全部犯行之良好態度等一切情狀，量處如主文所示之刑，以示懲儆。
三、諭知沒收部分：
  (一)被告偽刻之「乙○○○股份有限公司」、「林英梅」及「李春蘭」等印章各一枚
    ，未據扣案，被告雖稱業已丟棄，然本案尚查無證據證明該等偽造之印章確已滅
    失；又被告於告訴人所持有之「不動產買賣契約書」上所蓋印之「乙○○○股份
    有限公司」印文五枚、「林英梅」印文十二枚、「李春蘭」印文十枚等，均係被
    告所偽造之印文，故均應依刑法第二百十九條之規定，宣告沒收之。
  (二)依據卷附告訴人所持有之「不動產買賣契約書」上第十二條載有「... 特立本契
    約書甲乙（按指被告及告訴人兩方）各執一份存照」等語，足徵被告尚另行持有
    內容相同之「不動產買賣契約書」一份（惟其上偽造之「乙○○○股份有限公司
    」、「林英梅」及「李春蘭」等印文數目不詳），且被告所持有之該份「不動產
    買賣契約書」，堪認為被告犯本件詐欺取財、行使偽造私文書等犯行所用之物，
    雖未據扣案，然亦無證據證明業已滅失，爰依刑法第三十八條第一項第二款之規
    定，併予宣告沒收之。至於其上不詳數目之偽造印文，因該份契約書業經整份沒
    收，則無另予宣告沒收之必要，附此敘明。
四、據上論斷，應依刑事訴訟法第二百七十三條之一第一項、第二百九十九條第一項
    前段，刑法第二百十六條、第二百十條、第三百三十九條第一項、第五十五條、
    第二百十九條、第三十八條第一項第二款，罰金罰鍰提高標準條例第一條前段，
    判決如主文。
中      華      民      國      九十三      年    十一    月    十七    日
                              臺灣臺中地方法院刑事第十一庭
                                  法  官  廖  慧  如
右正本證明與原本無異。
如不服本判決，應於判決送達後十日內向本院提出上訴狀，上訴於臺灣高等法院臺中
分院( 須附繕本 )。
                                  書記官
中      華      民      國      九十三      年    十一    月    十七    日
附錄論罪科刑法條
刑法第二百十條：
偽造、變造私文書，足以生損害於公眾或他人者，處五年以下有期徒刑。
刑法第二百十六條：
行使第二百十條至第二百十五條之文書者，依偽造、變造文書或登載不實事項或使登
載不實事項之規定處斷。
刑法第三百三十九條第一項：
意圖為自己或第三人不法之所有，以詐術使人將本人或第三人之物交付者，處五年以
下有期徒刑、拘役或科或併科一千元以下罰金。
